臺灣高等法院刑事判決　　　　　　　　95年度上易字第2147號
上　訴　人
即　被　告　甲○○
上列上訴人因毀損案件，不服臺灣臺北地方法院95年度易字第
1319號，中華民國95年9 月21日第一審判決（起訴案號：臺灣臺
北地方法院檢察署95年度偵字第7468號），提起上訴，本院判決
如下：
    主  文
上訴駁回。
    事  實
一、甲○○為臺北市松山區○○○路○ 段57號「周武敦南大廈」
    住戶，因懷疑其停放於大廈後方之自小客車係遭大廈外牆改
    建工程施工掉落之磁磚所砸壞，於民國（下同）95年2 月22
    日上午9時20分許，在臺北市松山區○○○路○段57號1 樓服
    務台，向大廈管理委員會總幹事乙○○要求承包商賠償未果
    ，遂基於毀損之故意，憤而動手將乙○○所管領使用之大廈
    服務台配置之電腦、傳真機、消防廣播設備摔落地上，致上
    開電腦主機零件損壞、傳真機損壞解體不堪使用、消防廣播
    設備損壞，足以生損害於乙○○。
二、案經乙○○訴由臺北市政府警察局松山分局報請臺灣臺北地
    方法院檢察署檢察官聲請簡易判決處刑，經原審改依通常審
    判程序審理。
    理  由
一、按犯罪之被害人，得為告訴，刑事訴訟法第232 條定有明文
    。而所稱之犯罪被害人，以因犯罪而直接被害之人為限，於
    財產法益被侵害時，其財產之所有權人，或對於該財產有事
    實上管領力之人，因他人之犯罪行為，其管領權受有侵害時
    ，均屬直接被害人（最高法院91年度台上字第7299號判決意
    旨參照）。本件公訴人起訴上訴人即被告毀損之電腦、傳真
    機、消防廣播設備、冰箱及飲水機等物（冰箱、飲水機部分
    ，則不另為無罪之諭知），雖其中消防廣播設備及電腦主機
    為周武敦南大廈管理委員會所有，餘則均為告訴人所有，然
    上開物品平日均是告訴人使用管理等情，業據告訴人於本院
    結證屬實（見原審95年9 月12日審判筆錄），則告訴人為上
    開物品之管領權人，因上訴人即被告之犯罪行為，其管領權
    受有侵害，為直接被害人，且查，周武敦南大廈管理委員會
    全體委員亦委託告訴人提起告訴，有該同意委任書在卷參，
    則本件告訴自屬合法，上訴人即被告辯稱乙○○不得以被害
    人身分提出本件告訴云云，委無足採，合先敘明。
二、訊據上訴人即被告甲○○供承上開自小客車係遭砸壞以及至
    管理委員會理論不得結果之事實，但矢口否認有何毀損物品
    犯行，辯稱，告訴人之指訴不實云云。
三、惟查：
 (1).上開事實，業據證人即告訴人乙○○到庭證稱：被告懷疑他
    的車子被修外牆的磁磚砸到，然修理外牆之廠商投保工程意
    外險，必須先經過報案，保險公司始能依據報案履勘現場，
    再予以賠償，其曾找廠商來照相，被告不滿意，認為要直接
    幫他修理，認為其未處理他的損害，當天被告一來即稱他的
    事情都沒有處理，其告知先前已經解釋應有一定的程序，要
    先去報案，保險公司才會理賠，被告旋即很生氣稱：「你們
    每次都這樣，我的事情都不處理」，就開始摔東西，飲水機
    置於冰箱上面，被告推了冰箱，飲水機就摔下來，消防廣播
    設備是在冰箱旁邊，他一拉下來就摔壞，被告再去其桌上將
    傳真機拉起摔在地上，再去中間警衛處去拉扯電腦，其即制
    止他，把他推開，被告立即跑出去，其即刻報警處理等語（
    見原審95年9 月12日審判筆錄），並有其於本院審理時庭呈
    業經摔壞解體之傳真機及損壞之電腦主機零件介面板在卷可
    參，核與證人即當時在場之清潔員賴泰祥於偵訊中所證：被
    告甲○○因和總幹事乙○○意見不合，被告先推服務台桌子
    ，再將桌上的東西掃在地上，有冰箱、飲水機、傳真機、消
    防播音設備。其聽到好像係因車子之事在爭執等語相符（見
    95年度偵字第7468號卷第22、23頁），復有現場照片5 張、
    上開損壞物品修繕之統一發票影本2張在卷可佐。
 (2).至於上訴人即被告在原審所辯，告訴人所指案發時間與證人
    賴泰祥就本案發生時間敘述不一致云云。經查，告訴人乙○
    ○於警詢時指訴為當日上午9時20分（同上偵查卷第4頁），
    固與證人賴泰祥於偵查時證稱為95年2月22日上午9點50分（
    同上偵查卷第22頁）不相一致，惟人之記憶難免會有誤差，
    賴泰祥於95年4月28日偵查中作證時，距離案發當時已2個月
    有餘，難期其能明確記憶2 個月前告訴人與上訴人即被告發
    生爭執時之確切時間，依告訴人於當天報案時製作筆錄之時
    間為95年2 月22日上午10時許，其上訴人即被告應無於製作
    筆錄前僅10分鐘為上開犯行之可能，是應以告訴人於警訊時
    指訴之時間較為可採，上訴人即被告所辯告訴人與證人所證
    案發時間不一致，認其二人指訴不可採云云，委無足採。
 (3).再查，告訴人乙○○固陳稱電腦、消防廣播設備業修復使用
    （見原審95年8 月15日準備程序筆錄），惟由告訴人庭呈之
    已經損壞之電腦主機零件介面板及卷附之統一發票影本2 紙
    可知，其維修內容包含廣播主機、主機預備電源、監視器材
    （電腦係屬監視器之主機），總計金額分別為 3,150元及
    23,468元（同95年度偵字第7468號卷第26頁），足證上開物
    品業已喪失一部或全部之效用，須加以維修或更換零件始能
    使用，告訴人之修復行為尚難解免被告之刑責。
 (4).又查上訴人即被告在本院所辯，告訴人於警詢指訴之被告「
    甲○○」，其出生地係記載為高雄，與上訴人即被告之出生
    地不符，是否另有其人云云。惟既經告訴人當庭指認其所告
    訴之人確係上訴人即被告無訛，此項出生地記載縱有錯誤，
    亦不影響原告訴之效力。至於另外質疑告訴人如何取得上訴
    人即被告身分證號碼一節，則非本案審理之範圍，并予敘明
    。
四、綜上所述，上訴人即被告被訴犯行，至堪認定，核其所為，
    係犯修正前刑法第354 條之毀損器物罪，又其一行為同時毀
    損電腦、傳真機、消防廣播設備，但係侵害一個管理使用權
    ，為想像競合犯，應論以一毀損器物罪。原審判決為如前述
    之論斷，又敘述現行刑法刑法第2條第1項「行為後法律有變
    更者，適用行為時之法律，但行為後之法律有利於行為人者
    ，適用最有利於行為人之法律」，以及上訴人即被告行為後
    ，刑法業已修正並於95年7月1日施行，其中刑法第354 條法
    定刑之罰金部分規定「或5 百元以下罰金」，已因刑法施行
    法增訂第1之1條規定「中華民國94年1月7日刑法修正施行後
    ，刑法分則編所定罰金之貨幣單位為新臺幣。94年1月7日刑
    法修正時，刑法分則編未修正之條文定有罰金者，自94年 1
    月7日刑法修正施行後，就其所定數額提高為30倍。但72年6
    月26日至94年1月7日新增或修正之條文，就其所定數額提高
    為3 倍。」於95年7月1日施行而有變更，由原先以銀元計算
    ，並依罰金罰鍰提高標準條例第1條前段提高10倍之規定，
    修正為依新臺幣計算並提高為30倍（刑法第354條非72年6月
    26日至94年1月7日新增或修正之條文），修正後之刑法規定
    未較修正前規定有利於被告，應適用行為時即修正前刑法第
    354 條規定等法律適用，俱無違誤。上訴人即被告上訴意旨
    否認犯罪，諉無可取，其上訴，應予駁回。
據上論斷，應依刑事訴訟法第368條，判決如主文。
本案經檢察官李良忠到庭執行職務。
中　　華　　民　　國　　96　　年　　1 　　月　　18　　日
    　　　　　　刑事第三庭    審判長法　官  許國宏
　　    　　　　　　　　　　　　　　法　官  許增男
　　　　    　　　 　 　　　　　　　法　官  陳祐治
以上正本證明與原本無異。
不得上訴。
                                    書記官  蔡慧娟
中　　華　　民　　國　　96　　年　　1 　　月　　18　　日
附錄：本案論罪科刑法條全文
刑法第354條
（毀損器物罪）
毀棄、損壞前二條以外之他人之物或致令不堪用，足以生損害於
公眾或他人者，處2年以下有期徒刑、拘役或5百元以下罰金。
